【裁判字號】    99,監宣,13
【裁判日期】    990628
【裁判案由】    監護宣告
【裁判全文】
臺灣宜蘭地方法院民事裁定              99年度監宣字第13號
聲  請  人  乙○○
送達代收人  丙○○
上列聲請人聲請監護宣告事件，本院裁定如下：
    主  文
宣告甲○○（男，民國○○○年○月○○○日生，身分證統一編
號：Ｚ000000000，住宜蘭縣蘇澳鎮○○里○鄰○○路四七號）為
受監護宣告之人。
選定乙○○（男，民國○○○年○月○○日生，身分證統一編號
：Ｚ000000000）為受監護宣告之人甲○○（男，民國○○○年○
月○○○日生，身分證統一編號：Ｚ000000000）之監護人。
指定丁○○○（女，民國○○○年○月○○日生，身分證統一編
號：Ｚ000000000）為會同開具財產清冊之人。
聲請程序費用新臺幣壹仟元由受監護宣告之人負擔。
    理  由
一、聲請意旨略以：應受監護宣告之人甲○○（男，民國○○○
    年○月○○○日生，身分證統一編號：Ｚ000000000，住宜蘭
    縣蘇澳鎮○○里○鄰○○路四七號）於民國九十三年三月二
    十二日起，罹患精神分裂症，經延醫診治仍不見起色，現已
    達不能為意思表示或受意思表示及不能辨識其意思表示之效
    果之程度。聲請人乙○○為應受監護宣告之人甲○○之兄，
    爰依民法第十四條第一項聲請准予宣告甲○○為受監護宣告
    之人，並為維護應受監護宣告之人甲○○之各項權益，爰請
    併予選定乙○○為應受監護宣告之人甲○○之監護人，且指
    定應受監護宣告之人甲○○之母丁○○○為會同開具財產清
    冊之人等語。並提出戶籍謄本、員山榮民醫院診斷證明書及
    中華民國身心障礙手冊等件在卷為證。
二、按對於因精神障礙或其他心智缺陷，致不能為意思表示或受
    意思表示，或不能辨識其意思表示之效果者，法院得因本人
    、配偶、四親等內之親屬、最近一年有同居事實之其他親屬
    、檢察官、主管機關或社會福利機構之聲請，為監護之宣告
    。民法第十四條第一項定有明文。
三、本院審驗應受監護宣告之人甲○○之心神狀況，並採用員山
    榮民醫院九十九年六月二十四日十七時三十分傳真，由該院
    精神科醫師楊凱鈞醫師製作之精神鑑定報告書所載：(一)應受
    監護宣告之人甲○○自兩歲發燒生病後，便有智能問題，小
    學及中學成績不佳，中學勉強畢業後，工作不穩定，屢因工
    作能力不佳遭辭退，嗣自八十四年間起，有明顯精神病症，
    常自言自語、飲食不正常、作息日夜顛倒，且多有干擾行為
    ，八十五年九月間起長期住院，雖於九十三年三月十一日轉
    至博愛醫院內科治療並出院，但於同年月二十二日又因生活
    懶散且社交畏縮及自言自語，與其母發生爭執後，進入員山
    榮民醫院精神科病房住院至今；(二)應受監護宣告之人甲○○
    經診斷為輕度智能不足合併精神分裂症，目前精神症狀尚稱
    穩定，無明顯幻聽或妄想或情緒嚴重失調之病狀，但仍有社
    交畏縮及生活懶散等情形，需他人監護以維持日常生活照顧
    ；(三)應受監護宣告之人甲○○之職業功能與社交功能明顯退
    化，認知功能缺損，心理衡鑑之全智商為六十八，目前持有
    永久之身心障礙手冊，第十五類中度慢性精神疾病；(四)應受
    監護宣告之人甲○○身體狀況大致良好，無明顯身體功能障
    礙，意識清楚，穿著適當但稍有不潔，態度合作，注意力及
    持續力尚可，情緒尚稱穩定，僅有輕微焦慮，語言尚可切題
    回答，但無法理解複雜字句，話稍多且易重複，動作稍慢且
    輕微僵硬，多疑較乏現實感，思考形式與流程易重複，無明
    顯幻覺表現，對一般日常生活事務之判斷力尚可，但無法處
    理複雜事務，定向感尚可，簡單計算加減尚可，其餘不佳，
    可察覺自己生病，但易將不適切之表現怪罪他人或其他外在
    因素，一般生活事務尚可自理，仍需監督與提醒，無法體認
    目前求職困難，亦無法認知自身職業能力之退化；(五)應受監
    護宣告之人甲○○鑑定結果為精神分裂症合併輕度智能不足
    而有精神障礙或其他心智缺陷，雖在簡單日常生活仍有部份
    能力，但較複雜之經濟或其他事務完全缺乏適常處理之能力
    而完全不能為意思表示或受意思表示或辨識其意思表示效果
    之能力等情，認應受監護宣告之人甲○○已因心智缺陷而不
    能為意思表示或受意思表示，亦不能辨識其意思表示之效果
    ，爰依首揭法條規定，宣告甲○○為受監護宣告之人。
四、次按，受監護宣告之人應置監護人。法院為監護之宣告時，
    應依職權就配偶、四親等內之親屬、最近一年有同居事實之
    其他親屬、主管機關、社會福利機構或其他適當之人選定一
    人或數人為監護人，並同時指定會同開具財產清冊之人。法
    院為前項選定及指定前，得命主管機關或社會福利機構進行
    訪視，提出調查報告及建議。監護之聲請人或利害關係人亦
    得提出相關資料或證據，供法院斟酌。法院選定監護人時，
    應依受監護宣告之人之最佳利益，優先考量受監護宣告之人
    之意見，審酌一切情狀，並注意下列事項：受監護宣告之
    人之身心狀態與生活及財產狀況；受監護宣告之人與其配
    偶、子女或其他共同生活之人間之情感狀況；監護人之職
    業、經歷、意見及其與受監護宣告之人之利害關係；法人
    為監護人時，其事業之種類與內容，法人及其代表人與受監
    護宣告之人之利害關係。民法第一千一百十條、第一千一百
    十一條、第一千一百十一條之一分別定有明文。
五、查聲請人即受監護宣告之人甲○○之兄乙○○已陳明願任受
    監護宣告之人甲○○之監護人，本院亦認聲請人乙○○為受
    監護宣告之人甲○○之兄，具監護胞弟甲○○之意願與能力
    ，當認其可為受監護宣告之人甲○○之利益全力監護，由其
    擔任受監護宣告之人甲○○之監護人，自當合於受監護宣告
    之人甲○○之最佳利益。至丁○○○為受監護宣告之人甲○○之母，指定其為會同開具財產清冊之人，堪認係屬維護受
    監護宣告之人甲○○之最佳利益考量且能確實執行會同開具
    財產清冊之責。秉此，本院基於受監護宣告之人甲○○之最
    佳利益，復查無不宜由聲請人乙○○監護受監護宣告之人甲○○及由丁○○○擔任會同開具財產清冊之人之法定事由，
    爰依法併予選定聲請人乙○○擔任受監護宣告之人甲○○之
    監護人，並指定丁○○○為會同開具財產清冊之人如主文。
六、依民事訴訟法第六百零八條第一項，裁定如主文。
中    華    民    國    99    年    6    月     28    日
                    家事法庭法  官  陳嘉年
以上正本與原本無異。
本裁定監護宣告部分不得抗告；如不服本裁定關於選定監護人及
指定會同開具財產清冊之人等部分，應於裁定送達後10日內向本
院提出抗告狀（應附繕本）。
中    華    民    國    99    年    6    月     28    日
                            書記官  林家妮

司法院資訊處製作；財團法人民間司法改革基金會備份。
